【裁判字號】    95,交聲,97
【裁判日期】    950830
【裁判案由】    違反道路交通管理處罰條例聲明異議
【裁判全文】
臺灣新竹地方法院交通事件裁定  95年度交聲字第97號
移送機關  交通部公路總局新竹區監理所新竹市監理站
異議人即
受處分人  乙○○
上列異議人因違反道路交通管理處罰條例案件，對於交通部公路
總局新竹區監理所新竹市監理站於中華民國九十四年十二月二十
六日所為之竹監新三字第裁五一─Ｅ00000000號裁決書
，聲明異議，本院裁定如下：
    主  文
原處分均撤銷。
乙○○汽車駕駛人有違反道路交通管理處罰條例之行為，經交通
勤務警察制止時，拒絕停車接受稽查而逃逸，處罰鍰新臺幣陸仟
元，並記違規點數壹點。
    理  由
一、原處分意旨略以：異議人即受處分人乙○○所有之車號ＧＺ
    Ｉ─九八八號重型機車，於民國九十四年七月四日下午三時
    三十分許，行經新竹市○○路時，因該部機車駕駛人未依規
    定戴安全帽，且拒絕停車接受稽查而逃逸，經警方記明車輛
    牌照查明機車所有人之姓名、住址等資料後開單舉發，爰依
    道路交通管理處罰條例第三十一條第六項及第六十條第一項
    之規定，裁處異議人罰鍰新臺幣（下同）六千五百元。
二、聲明異議意旨略以：警察攔檢均設有攔檢站，並備有攝影照
    相之配備，豈有單憑目視之瞬間記憶即憑以舉發，爰依法聲
    明異議。
三、按汽車駕駛人駕駛汽車有違反道路交通管理處罰條例之行為
    ，經交通勤務警察制止時，拒絕停車接受稽查而逃逸，除按
    各該條規定處罰外，處三千元以上六千元以下罰鍰；汽車駕
    駛人有道路交通管理處罰條例第六十條第一項之情形，除依
    原條款處罰鍰外，並予記違規點數一點；道路交通管理處罰
    條例第六十條第一項、第六十三條第一項第一款分別定有明
    文。又道路交通管理處罰條例第七條之二第一項所列舉之七
    款違規行為，於當場不能或不宜攔截製單舉發時，仍得對汽
    車所有人逕行舉發處罰；逕行舉發違反道路交通管理事件，
    經受處罰人認為受舉發之違規行為應歸責於他人者，應於舉
    發違反道路交通管理事件通知單應到案日期前，檢附相關證
    據及應歸責人相關證明文件，向處罰機關告知應歸責人；道
    路交通管理處罰條例第七條之二第一項、第四項、第八十五
    條第一項亦有規定。
四、經查：
(一)車號ＧＺＩ─九八八號重型機車，於九十四年七月四日下午
    三時三十分許，行經新竹市○○路欲右轉竹光路時，因騎乘
    該部機車之駕駛人未依規定戴安全帽，執行交通勤務之警員
    予以攔檢時，又拒絕停車接受稽查而逃逸，經警員記下該輛
    機車車牌號碼後，逕對機車車主開單舉發，交通部公路總局
    新竹區監理所新竹市監理站（下稱新竹市監理站）並據以裁
    決處罰異議人六千五百元等情，業經證人即本件舉發警員甲
    ○○於本院審理時結證屬實，並有新竹市警察局舉發違反道
    路交通管理事件通知單及新竹市○○○○○道路交通管理事
    件裁決書各一份在卷可證。而證人甲○○與異議人並不認識
    ，當無仇恨可言，自無誣陷異議人之動機及必要。再依證人
    甲○○於本院審理時所述：「當時是負責交通稽查勤務，我
    一個人騎機車到中正竹光路口那邊，發現一個沒有戴安全帽
    、穿著黑色上衣、體型微胖之女子騎車從中正路右轉竹光路
    ，我當時騎在她的後面，因為她有明顯的違規，我從她的左
    後方趕上去，騎到快跟她平行的時候，我用右手示意她停車
    ，她不理我，直接加速走掉，因為她只是一般違規，又不是
    現行犯或是重大通報案件嫌疑人，所以只把車號記下，查核
    車型號碼、顏色後，都跟登記的相符，所以我才會在舉發單
    上註明看到駕駛的情形，然後開單舉發。」之舉發經過（見
    本院卷第二十八頁），堪認證人甲○○對於案發當時之情狀
    記憶深刻，於機車駕駛人拒絕停車後立即核對機車車型，亦
    無誤認車牌之可能，益見證人甲○○所述確係事實，堪以採
    信，上開車號機車駕駛人有於案發時地未載安全帽及拒絕停
    車接受稽查而逃逸之事實，應堪認定。
(二)異議人固以警察既備有攝影照相之配備，豈有單憑目視之瞬
    間記憶憑以舉發云云。惟上開車號機車駕駛人確有上開違規
    事項，已如上述，而案發當時情況緊急，如果要拍照存證，
    於停車拿取照相機時，與機車駕駛人已有一段距離無法拍照
    一節，則經證人甲○○於本院審理時證述明確（見本院卷第
    二十八頁），本件既係臨時攔檢，警員甲○○對於本件違規
    事項無從預見，確無法期待其以拍照或攝影之方式保存違規
    證據，是異議人上開所辯，顯不足採。
(三)本件舉發警員於查明違規機車所有人係異議人後，依道路交
    通管理處罰條例第七條之二第一項第四款之規定，對異議人
    即機車所有人以不服指揮稽查而逃逸為由開單舉發，異議人
    未於應到案日期前到案，新竹監理站依道路交通管理處罰條
    例第八十五條第四項、第六十條第一項之規定，裁處異議人
    罰鍰六千元，固非無見，惟原處分機關疏未援引道路交通管
    理處罰條例第六十三條第一項第一款規定，加記違規點數一
    點，雖異議人之異議並無理由，然原處分機關之處分有上開
    瑕疵，仍屬不當。
(四)至上開機車駕駛人未依規定戴安全帽之違規行為，並非道路
    交通管理處罰條例第七條之二第一項第一款至第七款列舉得
    逕行舉發之事項。本件亦僅證人甲○○證述機車駕駛人有未
    載安全帽之違規行為，缺乏同條第一項第七款所定：「經以
    科學儀器取得證據資料證明其行為違規。」而得逕行舉發之
    要件，故機車駕駛人未依規定戴安全帽之違規行為，自難依
    道路交通管理處罰條例第七條之二第一項之規定對異議人即
    機車所有人逕行舉發及裁罰。從而，新竹監理站對異議人為
    此部份之裁罰即非適法，異議人此部份之異議為有理由。
(五)綜上，異議人就未依規定戴安全帽之違規行為部分聲明異議
    為有理由；就不服指揮稽查而逃逸部分聲明異議雖無理由，
    但原處分疏未援引道路交通管理處罰條例第六十三條第一項
    第一款規定，加記違規點數一點而有不當，則上開裁決處分
    均應予以撤銷。本件機車駕駛人騎乘上開機車既有違反道路
    交通管理處罰條例，經交通勤務警察制止時，拒絕停車接受
    稽查而逃逸之違規行為，爰依道路交通管理處罰條例第六十
    條第一項、第六十三條第一項第一款之規定，對異議人裁處
    如主文所示，以資適法。
據上論斷，應依道路交通案件處理辦法第二十條，道路交通管理
處罰條例第六十條第一項、第六十三條第一項第一款，裁定如主
文。
中    華    民    國  九十五    年    八  月  三十  日
                       交通法庭  法  官   林昌義
以上正本證明與原本無異。
如不服本裁定，應於裁定送達後5日內向本院提出抗告狀。
中    華    民    國    95    年    8     月    30    日
                                 書記官   劉怡芳


司法院資訊處製作；財團法人民間司法改革基金會備份。
